臺灣臺南地方法院民事裁定            100年度監宣字第167號
聲  請  人  黃孝媛
相  對  人  林玉花
上聲請人聲請對林玉花為監護宣告事件，本院裁定如下：
    主      文
宣告林玉花（女，民國○○○年○月○○日生，身分證統一編號
：Ｚ000000000號）為受監護宣告之人。
選定黃孝媛（女，民國○○○年○月○日生，身分證統一編號：
Ｚ000000000號）為受監護宣告之人林玉花之監護人。
指定臺南市政府社會局為會同開具財產清冊之人。
聲請程序費用由受監護宣告之人林玉花負擔。
    理      由
一、本件聲請意旨略以：聲請人之母親林玉花於民國98年6月18
    日因出血性腦中風，經延醫診治仍未見改善，已達不能為意
    思表示或受意思表示之程度，爰依民事訴訟法第597條以下
    之規定，聲請鈞院准予裁定對相對人林玉花為監護宣告，並
    選定聲請人黃孝媛為相對人之監護人等語。
二、按對於因精神障礙或其他心智缺陷，致不能為意思表示或受
    意思表示，或不能辨識其意思表示之效果者，法院得因本人
    、配偶、四親等內之親屬、最近一年有同居事實之其他親屬
    、檢察官、主管機關或社會福利機構之聲請，為監護之宣告
    ，民法第14條第1項定有明文。
三、經查，聲請人係相對人女兒之事實，有聲請人所提戶籍謄本
    2件附卷可稽，是聲請人為相對人之四親等內親屬，伊為本
    件聲請自屬合法。又查，聲請人主張相對人於98年6月18日
    因出血性腦中風致不能為意思表示或受意思表示之事實，亦
    據提出衛生署嘉南療養院診斷證明書1件在卷供參，且經本
    院審驗相對人之精神狀況，認其現意識尚可，但能力有明顯
    障礙，對外界之反應、思考能力、自己行為之利害得失之意
    思能力及認知、理解判斷能力均有明顯缺陷，無法自己單獨
    處分財產，相對人接受治療後，回復之可能性機率很低；再
    斟酌鑑定人即臺南仁愛之家附設精神療養院施仁雄醫師鑑定
    結果認定：「6.醫學上的診斷：診斷名：腦病變後遺症。7.
    現在身心狀態：身體狀態、精神狀態：一般醫學檢查：個案
    意識呈呆滯狀態，對問話無法明確回答，必須靠鼻胃管幫忙
    進食、四肢變形無力，無法自我行動，大小便及個人衛生須
    他人完全協助。精神檢查方面：個案的注意力、判斷能力、
    對人、時、地的定向感、記憶能力、計算能力及抽象思考能
    力均有明顯缺失。8.有關判斷能力判定之意見：不能管理處
    分自己財產。判斷的根據：個案的認知能力有明顯缺陷。9.
    回復可能性說明：個案回復可能性之機率很低。10.鑑定判定
    及說明：【鑑定結果說明】綜合一般醫學檢查及精神檢查之
    情形，這是一個腦病變後遺症的個案，個案現在意識仍不清
    ，個案自我照顧能力呈明顯不足，個案的精神狀態應達不能
    為意思表示或受意思表示。【鑑定判定】(1)基於受鑑定人有
    精神上之障礙（腦病變後遺症），其程度重大不能管理處分
    自己的財產且回復之可能性低。(2)其精神障礙之程度係不能
    為意思表示或受意思表示，可為監護宣告。」等語，有本院
    訊問筆錄及成年監護鑑定書在卷可佐。綜上所述，本件相對
    人林玉花因精神障礙，已達不能為意思表示或受意思表示之
    程度，爰依法宣告林玉花為受監護宣告之人。
四、再按受監護宣告之人應置監護人；法院為監護之宣告時，應
    依職權就女兒、四親等內之親屬、最近一年有同居事實之其
    他親屬、主管機關、社會福利機構或其他適當之人選定一人
    或數人為監護人，並同時指定會同開具財產清冊之人；法院
    選定監護人時，應依受監護宣告之人之最佳利益，優先考量
    受監護宣告人之意見，審酌一切情狀，並注意下列事項：一
    受監護宣告之人之身心狀態與生活及財產狀況。二受監護宣
    告人與其女兒、子女或其他共同生活之人間之情感狀況。三
    監護人之職業、經歷、意見及其與受監護宣告之人之利害關
    係。四法人為監護人時，其事業之種類與內容，法人及其代
    表人與受監護宣告之人之利害關係。修正後之民法第1110條
    、第1111條第1項、第1111條之1定有明文。查受監護宣告之
    人林玉花之配偶黃霖已歿，聲請人係林玉花之女兒，此有戶
    籍謄本在卷供參，雙方份屬母女，關係密切，且聲請人有意
    願擔任相對人之監護人，本院參此，認由聲請人負責護養及
    照顧相對人並管理其財產，應能符合相對人之最佳利益，自
    屬適當之人選，爰選定聲請人黃孝媛為相對人之監護人。又
    關於會同開具財產清冊之人部分，茲審酌受監護宣告之人林
    玉花目前在臺灣地區之家屬除聲請人外，已無其他家屬，而
    臺南市政府社會局依老人福利法第3條之規定，為老人權益
    保障社會福利之主管機關，其有社福、法制等專責單位，對
    老人提供保護、服務及照顧等事務最為熟悉，是基於受監護
    宣告人林玉花之最佳利益考量，爰指定臺南市政府社會局為
    會同開具財產清冊之人。
五、依民事訴訟法第608條第1項，裁定如主文。
中    華    民    國   100    年    9     月    15    日
                  家事法庭    法  官  林富郎
以上正本證明與原本無異。
如不服本裁定關於選定監護人及指定會同開具財產清冊之人等部
分，應於送達後十日內向本院提出抗告狀（附具繕本），並繳納
抗告費新臺幣壹仟元；其餘關於宣告監護之部分，不得抗告。
中    華    民    國   100    年    9     月    15    日
                              書記官  劉毓如